臺灣高等法院臺中分院刑事判決　　　　96年度上訴字第2197號
上　訴　人
即　被　告　丙○○
　　　　　　　　　　　弄10號.
上列上訴人因違反電信法等案件，不服臺灣彰化地方法院96年度
訴字第335號中華民國96年6月20日第一審判決（起訴案號：臺灣
彰化地方法院檢察署95年度調偵字第231號)，提起上訴，本院判
決如下：
    主  文
原判決撤銷。
丙○○連續意圖為自己不法之利益，以無線方式，盜用他人電信
設備通信，處有期徒刑肆月，如易科罰金，以銀元參佰元即新臺
幣玖佰元折算壹日，減為有期徒刑貳月，如易科罰金，以銀元參
佰元即新臺幣玖佰元折算壹日。
    犯罪事實
一、丙○○意圖為自己不法之所有，於民國（下同）94年12月間
    ，在彰化縣彰化市○○路 ○段之秀傳醫院內，向乙○○佯稱
    可代為將其於 94年12月7日所申辦臺灣大哥大股份有限公司
    之0000000000號，東信電訊股份有限公司之0000000000號，
    遠傳電信股份有信公司之0000000000、0000000000號，和信
    電信股份有限公司之0000000000、0000000000號等行動電話
    降低月租費，致乙○○不疑有他，將上開6張SIM行動電話卡
    交付予丙○○，丙○○詐得上開6張SIM行動電話卡後，進而
    基於意圖使自己得以使用上開行動電話號碼而免繳租金、通
    話費等不法利益之概括犯意，即自斯時起至 95年4月間止，
    將上開6張SIM行動電話卡插入序號不詳之行動電話機具內，
    再撥號啟動 SIM行動電話卡內所含電腦電磁紀錄之電子序號
    及內碼，向上開門號之電信公司傳送無線電磁訊號，隱瞞其
    非合法使用人之事實，連續多次以無線方式盜用上開乙○○
    申辦之 SIM行動電話卡對外連絡，致臺灣大哥大、東信電訊
    、遠傳電信及和信電訊股份有限公司之人員陷於錯誤，誤認
    係合法申請之使用者之行動電話所撥打，而提供設於基地台
    之電腦網路交換系統予以接收通信之通信服務，丙○○因盜
    用上開乙○○申辦之 SIM行動電話卡盜打電話，藉以取得使
    用行動電話通信而免付行動電話使用費之不法利益計新臺幣
    （下同）6萬110元，嗣乙○○陸續接獲上開門號之高額電話
    費帳單後發覺有異，經聯繫丙○○又避不見面，方知受騙，
    並於95年3月8日報警處理，上開門號則自95年4月至6月間，
    因欠費而陸續遭停機。
二、案經乙○○訴由彰化縣警察局彰化分局報請臺灣彰化地方法
    院檢察署檢察官偵查起訴。
    理  由
壹、程序部分：
    刑事訴訟法第159條第1項雖規定，被告以外之人於審判外之
    言詞或書面陳述，除法律有規定外，不得作為證據。然同法
    第159條之5第1項、第2項亦規定，被告以外之人於審判外之
    言詞或書面陳述，經當事人於審判程序同意作為證據，法院
    審酌該言詞陳述或書面陳述作成時之情況，認為適當者，亦
    得為證據；當事人、代理人或辯護人於法院調查證據時，知
    有第159條第1項不得為證據之情形，而未於言詞辯論終結前
    聲明異議者，視為有前項之同意。經查被告丙○○、檢察官
    於原審準備程序中均一致同意告訴人乙○○於警詢及檢察官
    訊問時之證述有證據能力，且於本案言詞辯論終結前，亦未
    再爭執有刑事訴訟法第159條第1項不得為證據之情形，本院
    審酌該言詞陳述分別是告訴人於警詢、檢察官訊問時，經錄
    音或錄影而作成，且係出於告訴人之自由陳述等情況，亦認
    為適合為證據，且告訴人於偵訊中經具結在案，是告訴人上
    開警詢、檢察官訊問時之證述，自有證據能力，得為證據，
    合先敘明。
貳、實體部分：
一、訊據被告固不否認有向告訴人拿取其所申辦之上開6張SIM行
    動電話卡之事實不諱，惟矢口否認上開通訊費用係其所盜打
    ，辯稱：伊在秀傳醫院將該6張SIM行動電話卡交給一個叫「
    阿明」即張志謀的人，他說他要拿去打，錢他會付，所以伊
    就把該6張SIM行動電話卡全部交給他云云。惟查：
  (一)被告係於上開時、地，向告訴人佯稱可代為將其申辦之門號
    降低月租費，告訴人不疑，乃將上開6張SIM行動電話卡交付
    予被告等情，業據被告於偵訊時坦承不諱(見調偵字第231號
    卷第67頁），核與告訴人於警詢、偵訊時證述之情節相符（
    見偵字第41 11號卷第22頁，調偵字第231號卷第66頁），而
    上開SIM行動電話卡係告訴人於94年12月7日所申辦，且交付
    予被告後，業經他人盜打使用等情，亦有臺灣大哥大股份有
    限公司0000000000電話門號基本資料查詢，東信電訊股份有
    限公司0000000000電話門號基本資料查詢，遠傳電信股份有
    限公司0000000000、0000000000電話門號基本資料查詢、和
    信電訊股份有限公司0000000000、0000000000電話門號基本
    資料查詢及鴻遠財信管理有限公司 95年7月26日催繳函，標
    準財信管理股份有限公司 95年6月15日催繳函，聯立法律事
    務所催繳函，臺灣大哥大股份有限公司95年1月至5月份帳單
    ，東信電訊股份有限公司 94年12月至95年5月份帳單、和信
    電訊股份有限公司0000000000號自 94年12月至95年3月份帳
    單、和信電訊股份有限公司0000000000號自94年12月至95年
    2 月份帳單、遠傳電信股份有限公司雙向通聯單等在卷可稽
    （見調偵字第231號卷第7至9 、第12至19、21、22、41至46
    、53至61、81至90頁），此部分之事實應堪認定。
　(二)至被告於原審雖辯稱，其係將上開6張SIM行動電話卡交付予
    真實姓名年籍不詳、綽號「阿明」之成年男子乙節，因被告
    迄原審審理終結前均未供出「阿明」之真實身分，以供法院
    調查，顯係欲以「幽靈抗辯」，推卸責任。按所謂證據，係
    指超越一切合理之可疑，足以認定被告確有犯罪行為之積極
    事證而言，被告固無就所辯解之事實負舉證證明之義務，然
    倘被告提出訴訟上不能證明的積極抗辯，且不合社會生活上
    之常態經驗時，對於既已存在的積極罪證，都是不足以用來
    形成合理懷疑的「幽靈抗辯」，自非「罪疑惟輕」之情形，
    當不得以此抗辯而排除超越一切合理可疑之積極證據。被告
    對「幽靈抗辯」之存在雖不負終局的「說服責任」，但因被
    告主張將上開6張SIM行動電話卡交付綽號「阿明」之成年男
    子，且此積極證據有利於被告，被告對之仍負有「提出證據
    責任」。被告提出「幽靈抗辯」，其「提出證據責任」的門
    檻為「有合理懷疑」的程度，而檢察官無相反證據推翻時，
    表示檢察官無法證明被告犯本件起訴罪名，至「無合理懷疑
    」的程度，被告即應獲無罪判決。若被告對「幽靈抗辯」舉
    證未達此程度，雖理論上其抗辯有此可能性，但尚不成為有
    效抗辯，檢察官並無責任證明該抗辯事實不存在，準此，被
    告於原審上開所辯，既未提出相關證據使本院「有合理懷疑
    」的程度，則稱將上開6張SIM行動電話卡交付予綽號「阿明
    」之成年男子乙節尚難採信。至被告於本院審理時雖另辯稱
    ，其所謂之「阿明」則係張志謀，住於彰化縣員林鎮○○街
    4號，然該張志謀業於96年5月16日即已死亡，此有張志謀之
    戶籍謄本在卷可參（見本院卷第35頁），而被告於警詢、偵
    查及原審均一再陳明其不知「阿明」之真實姓名及聯絡方式
    （見偵字第4111號卷第20頁，調偵字第231號卷第4、67頁，
    原審卷第36頁背面），是其於本院竟稱「阿明」即係張志謀
    ，已有可疑，而被告所謂之張志謀又已於 96年5月16日死亡
    ，足見被告於本院供稱所謂之「阿明」即係張志謀云云，要
    屬事後卸責之詞，不足採信。又被告於本院審理時又改稱：
    上開6張SIM行動電話卡係被「阿明」偷走云云，然此不僅與
    其於原審所供不同，且被告亦未提出其他有利之證據以供本
    院審酌，其此部分所辯，亦不足採信，被告被告確有連續意
    圖為自己不法之利益，以無線方式，盜用他人電信設備通信
    之犯行明確，堪予認定，應依法論科。
二、查被告行為後，刑法部分修正條文業於95年7月1日施行，有
    關本案新舊法比較適用如下：
  (一)刑法第 41條第1項前段，於修正公布施行前，原規定「犯最
    重本刑為5年以下有期徒刑以下之刑之罪，而受6個月以下有
    期徒刑或拘役之宣告，因身體、教育、職業、家庭之關係或
    其他正當事由，執行顯有困難者，得以銀元300元(即新台幣
    900元）折算1日，易科罰金」，而修正公布施行之刑法第41
    條第1項前段則規定：「犯最重本刑為5年以下有期徒刑以下
    之刑之罪，而受 6個月以下有期徒刑或拘役之宣告，得以新
    台幣1000元、2000元、3000元折算 1日，易科罰金」，比較
    新舊法規定，以修正公布施行前之易科罰金折算標準較有利
    於行為人。
  (二)刑法第33條第5款關於罰金刑之規定，由「罰金：銀元1元以
    上」，修正為「罰金：新臺幣1000元以上，以百元計算之」
    ，本案關於罰金刑部分，經比較新、舊法結果，應適用被告
    行為時法即修正前刑法第 33條第5款之規定較有利於行為人
    。
  (三)刑法第55條牽連犯、第56條連續犯之規定業經修正刪除，該
    規定刪除後，除法理上合於接續犯、包括一罪之情形仍可認
    為構成單一之犯罪外，其於數犯罪行為之情形，即應依刑法
    第51條之規定予以分論併罰。比較修正前、後之法律，自以
    適用行為時即修正前刑法第55條牽連犯、第56條連續犯之規
    定，較有利於被告。
三、按電信法第 56條第1項之罪，以意圖為自己或第三人不法之
    利益，使用有線、無線或其他電磁方式，盜接或盜用他人電
    信通信設備為要件，該罪之處罰詐得免繳電信通信費用之不
    法利益規定，係以行為人意圖為自己或第三人不法之利益，
    為其主觀之犯罪構成要件，乃刑法詐欺得利罪之特別法，依
    特別法優於普通法之原則，自毋庸再論以刑法詐欺得利罪（
    最高法院88年度臺非字第 43號判決意旨及88年1月19日88年
    度第1次刑事庭會議紀錄決議參照)；次按本罪構成要件所稱
    以有線、無線或其他電磁方式，盜接或盜用他人電信設備通
    信者，並不限於以盜拷他人行動電話之序號、內碼等資料於
    自己之手機內，為盜用之唯一方式，其他諸如：利用他人住
    宅內之有線電話，盜打他人電話為通信行為；或在住宅外之
    電話接線箱內，盜接他人之有線電話線路，以自己之電話機
    盜打他人電話為通信行為；或意圖為自己不法之所有，竊取
    他人之行動電話手機，進而為盜打通信之行為；或僅以使用
    竊盜之意思，擅取他人之行動電話手機為盜打通信之行為等
    ，不一而足，皆成立本罪（最高法院88年度台非字第43號判
    決、90年度臺上字第877號判決及最高法院88年1月19日88年
    度第1次刑事庭會議決議參照)。是核被告上開所為，係犯電
    信法第 56條第1項之意圖為自己不法利益盜用他人電信設備
    通信罪（指盜打行動電話之部分）及刑法第339條第1項之詐
    欺取財罪（指騙取6張SIM行動電話卡之部分），公訴人雖認
    被告盜打上開行動電話，而獲取不法通信利益之部分，另犯
    有刑法第 339條第2項之詐欺得利罪，然按電信法第56條第1
    項之罪，乃刑法詐欺得利罪之特別法，依特別法優於普通法
    之原則，自毋庸再論以刑法詐欺得利罪（參照上開最高法院
    決要旨），公訴人認被告另犯有刑法第339條第2項之罪，似
    有誤認。被告先後多次以無線電磁方式，盜用他人電信設備
    通信而詐得免付行動電話費之犯行，均時間緊接，方法相同
    ，觸犯構成犯罪要件相同之罪名，顯係基於概括犯意反覆為
    之，為連續犯，應依修正前刑法第56條規定論以連續盜用他
    人電信設備通信罪一罪，並加重其刑。又被告所犯詐欺取財
    罪及連續盜用他人電信設備通信罪間，有方法、目的之牽連
    關係，為牽連犯，應依修正前刑法第55條牽連犯之規定從一
    重之連續意圖為自己不法利益盜用他人電信設備通信罪處斷
    。原審以被告罪證明確，予以論罪科刑，固非無見，惟原審
    未及依中華民國96年罪犯減刑條例之規定予以減刑，即有未
    當，被告猶執前詞指摘原判決不當，雖無理由，但原判決既
    有上開可議之處，自應由本院將原判決撤銷改判。爰審酌被
    告僅因自己無力繳納電話費，即詐得他人之行動電話卡後並
    用以盜打電話，其盜打時間約4個多月，盜打金額計6萬0110
    元，迄今仍未清償前開盜打之電話費用，亦未賠償被害人損
    害，犯罪後復飾詞否認犯行，編造真實姓名年籍不詳、綽號
    「阿明」之成年男子為幽靈抗辯，顯無悔意等一切情狀，量
    處如主文所示之刑，並諭知易科罰金之折算標準。又被告上
    開犯罪之時間在 96年4月24日以前，合於中華民國96年罪犯
    減刑條例第 2條第1項第3款、第3條第1項第15款之規定，應
    就所宣告之刑，減其刑期2分之1，並就所減得之刑，諭知易
    科罰金之折算標準。
四、末按電信法第60條雖規定「犯第56條至第58條之罪者，其『
    電信器材』，不問屬於犯人與否，沒收之」，然觀電信法第
    56條第2項規定「 意圖供自己或第三人盜接或盜用『他人電
    信設備』通信，而製造、變造或輸入『電信設備』者」或「
    意圖供第三人盜接或盜用『他人電信設備』通信，而販賣、
    轉讓、出租或出借『電信器材』者」，可知法條所定供行為
    人犯罪而應沒收之物為「電信器材」，並非電信設備（臺灣
    高等法院暨所屬法院90年11月22日法律座談會意見可參）查
    被告盜用門號0000000000、0000000000、0000000000、0000
    000000、0000000000、0000000000號 SIM行動電話卡，非電
    信法第60條所規定應沒收之「電信器材」，僅能認為係同法
    第 56條第1項所規定之「電信設備」，應無前引強制沒收規
    定之適用，且上開SIM卡並非被告所有，爰不予宣告沒收。
據上論結，應依刑事訴訟法第369條第1項前段、第364條、第299
條第1項前段，電信法第56條第1項，刑法第11條前段、第2條第1
項前段、第339條第1項，修正前刑法第56條、第55條、第41條第
1項前段，修正前罰金罰鍰提高標準條例第2條 ，刑法施行法第1
條之1，中華民國96年罪犯減刑條例第2條第1項第3款、第3條第1
項第15款、第7條、第9條，判決如主文。
本案經檢察官甲○○到庭執行職務。
中　　華　　民　　國　　96　　年　　9 　　月　　29　　日
            刑事第十庭  審判長法　官　林　照　明
                              法　官　郭  瑞　祥
                              法　官　蔡  名　曜
上列正本證明與原本無異。
如不服本判決應於收受送達後十日內向本院提出上訴書狀，其未
敘述上訴之理由者並得於提起上訴後十日內向本院補提理由書（
均須按他造當事人之人數附繕本）。
                              書記官　劉　恒　宏
中　　華　　民　　國　　96　　年　　10　　月　　2　　 日
中華民國刑法第339條第1項
意圖為自己或第三人不法之所有，以詐術使人將本人或第三人之
物交付者，處5年以下有期徒刑、拘役或科或併科1千元以下罰金
。
電信法第56條1項
意圖為自己或第三人不法之利益，以有線、無線或其他電磁方式
，盜接或盜用他人電信設備通信者，處5年以下有期徒刑，得併
科新台幣150萬元以下罰金。
